【裁判字號】    99,交抗,23
【裁判日期】    990128
【裁判案由】    違反道路交通管理處罰條例
【裁判全文】
臺灣高等法院交通事件裁定              99年度交抗字第23號
抗告人  即
原處分機關  交通部公路總局新竹區監理所桃園監理站
受 處 分人  甲○○
                    號
上列抗告人因受處分人違反道路交通管理處罰條例案件，不服臺
灣桃園地方法院98年度交聲字第4012號，中華民國98年12月18日
所為之裁定，提起抗告，本院裁定如下：
    主  文
原裁定撤銷，發回臺灣桃園地方法院。
    理  由
一、原裁定意旨略以：本件受處分人甲○○確有於民國（下同）
    98 年2月10日下午2時28分，其所有車牌號碼V3-0975號自用
    小客車，行經台9線131點9公里處，行車速度超過最高速限
    未滿20公里，為宜蘭縣政府警察局蘇澳分局警員舉發之事實
    。而受處分人於同年8月18日起，即已將戶籍遷移至花蓮縣
    吉安鄉○○村○○○街126巷16號一節，亦有卷附之全戶戶
    籍資料查詢結果1份足憑（見原審卷第33頁）。依違反道路
    交通管理事件統一裁罰基準及處理細則第25條本文之規定，
    本件受處分人所涉交通違規行為，應移送其戶籍地之交通部
    公路總局區臺北監理所花蓮監理站處理詎原處分機關未查明
    其管轄權之有無，即逕為裁決處罰受處分人，於法自屬有違
    。從而，原處分既有上開違誤，仍應由本院予以撤銷，並移
    送至交通部公路總局區臺北監理所花蓮監理站另為裁處，以
    資適法云云。
二、抗告意旨略以：查受處分人所有V3-0975號汽車車籍，係於
    85年8月6日「過戶」登記（桃園縣桃園市○○路393巷6號6
    樓），至98年11年3日「變更移出—外區」（花蓮縣吉安鄉
    ○○村○○街126巷16號），參酌行政程序法第11條第1項、
    違反道路交通管理事件統一裁罰基準及處理細則第25條第1
    項、道路交通管理處罰條例第7條之2第1、4項之規定，自85
    年8月6日至98年11月2日止，以汽車所有人為處罰對象之交
    通違規案，由車籍地即抗告人裁處，應無疑義。請將原裁定
    撤銷，發回原審法院續為審理等語。
三、經查：
（一）按汽車違反道路交通管理事件，以汽車所有人為處罰對象
      者，移送其車籍地處罰機關處理；以駕駛人為處罰對象者
      ，移送其駕籍地處罰機關處理；駕駛人未領有駕駛執照者
      ，移送其戶籍地處罰機關處理，違反道路交通管理事件統
      一裁罰基準及處理細則第25條本文定有明文。次按汽車駕
      駛人，行車速度，超過規定之最高時速，或低於規定之最
      低時速，除有第43條第1項第2款情形外，處新臺幣（下同
      ）1,200元以上2,400元以下罰鍰，道路交通管理處罰條例
      第40條明文定之。又汽車駕駛人之行為有下列情形之一，
      當場不能或不宜攔截製單舉發者，得逕行舉發：七、經以
      科學儀器取得證據資料證明其行為違規；第1項逕行舉發
      ，應記明車輛牌照號碼、車型等可資辨明之資料，以汽車
      所有人為被通知人製單舉發，道路交通管理處罰條例第7
      條之2第1項第7款、第4項亦有明文。
（二）查本件受處分人甲○○就駕駛其所有車牌號碼V3-0975號
      自用小客車，於上開時、地，行車速度超過最高速限未滿
      20公里，經宜蘭縣政府警察局蘇澳分局警員逕行拍照方式
      舉發之事實並不諱言，並有交通部公路總局新竹區監理所
      桃園監理站98年10月12日桃監裁罰字第裁52-QQ0000000號
      裁決書、交通部公路總局新竹區監理所桃園監理站98年11
      月25日竹監桃字第0980031135號函、98年10月12日竹監桃
      字第0983131219號函、98年9月1日竹監桃字第0983131080
      號函（稿）、違規查詢報表、交通部公路總局新竹區監理
      所桃園監理站送達證書、宜蘭縣政府警察局蘇澳分局98年
      10月8日警澳交字第0985009184號函、98年8月26日警澳交
      字第0985007887號函、照片1張、宜蘭縣政府警察局蘇澳
      分局送達證書、交通部公路總局台北區監理所花蓮監理站
      98年9月22日交通違規案件陳述書、98年8月17日交通違規
      案件陳述書、車號查詢汽車車籍、汽車車籍查詢、汽車車
      主歷史查詢、汽車變更歷史查詢等資料附卷可稽。是受處
      分人上揭違規事實，足堪認定。
（三）次查，違反道路交通管理處罰條例第40條規定之處罰對象
      為汽車駕駛人，而道路交通管理處罰條例第7條之2第1項
      第7款、第4項規定以科學儀器取得證據資料證明其行為違
      規之處罰對象為汽車所有人，而本件受處分人因駕駛其所
      有車牌號碼V3-0975號自用小客車，行車速度超過最高速
      限，經以拍照之科學儀器取得證據而為舉發，是本件受處
      分人因一交通違規行為而有適用道路交通管理處罰條例第
      40 條及第7條之2第1項第7款、第4項等規定，揆諸上開違
      反道路交通管理事件統一裁罰基準及處理細則第25條本文
      規定，本件處罰對象為汽車駕駛人兼汽車所有人，從而本
      件受處分人之駕籍地與車籍地所在之監理機關具有管轄權
      。又監理機關管轄權有無之認定應以監理機關受理時為準
      ，本件受處人雖於98年8月18日起將戶籍遷移至花蓮縣吉
      安鄉○○村○○○街126巷16號，有卷附之全戶戶籍資料
      查詢結果1份足憑，惟遍查卷附資料，僅可得知抗告人係
      於98年8月24日前受理本件交通違規案件（見原審卷第29
      頁），無從得知抗告人實際受理之時間；易言之，本件依
      卷附資料無法判斷本件抗告人受理本件交通違規案件時，
      已否因受處人將戶籍遷移至花蓮縣吉安鄉○○村○○○街
      126巷16號而無管轄權？而原審就此部分未詳予調查，逕
      認抗告人無管轄權而裁定移送由交通部公路總局區臺北監
      理所花蓮監理站，即有未洽。是抗告人抗告意旨指摘原裁
      定不當為有理由，為兼顧受處分人審級利益，自應由本院
      將原裁定撤銷，並發回原法院更為適法之裁定。
據上論結，爰依道路交通案件處理辦法第26條，刑事訴訟法第
413條，裁定如主文。
中    華    民    國    99    年    1     月    28    日
                  刑事第二十庭審判長法  官  楊貴雄
                                    法  官  周明鴻
                                    法  官  林銓正
以上正本證明與原本無異。
不得再抗告。
                                    書記官  張淨卿
中    華    民    國    99    年    1     月    29    日


司法院資訊處製作；財團法人民間司法改革基金會備份。
